【裁判字號】    98,訴,718
【裁判日期】    981217
【裁判案由】    毒品危害防制條例
【裁判全文】
臺灣高雄地方法院刑事判決               98年度訴字第718號
公  訴  人  臺灣高雄地方法院檢察署檢察官
被      告  庚○○
指定辯護人  本院公設辯護人戊○○
上列被告因違反毒品危害防制條例案件，經檢察官提起公訴（96
年度偵字第21196 號），本院判決如下：
    主  文
庚○○共同販賣第一級毒品，共伍罪，均累犯，各處有期徒刑拾
伍年貳月。扣案之第一級毒品海洛因拾伍包（含包裝袋拾伍只，
驗餘淨重合計壹點陸公克），均沒收銷燬之；扣案之NOKIA 廠牌
行動電話參支（含門號0000000000號、0000000000號、00000000
00號SIM 卡共參枚）、PANTECH 廠牌行動電話壹支，及販賣毒品
所得共新臺幣貳仟伍佰元，均沒收之。應執行有期徒刑拾伍年陸
月。扣案之第一級毒品海洛因拾伍包（含包裝袋拾伍只，驗餘淨
重合計壹點陸公克），均沒收銷燬之；扣案之NOKIA 廠牌行動電
話參支（含門號0000000000號、0000000000號、0000000000號SI
M 卡共參枚）、PANTECH 廠牌行動電話壹支，及販賣毒品所得共
新臺幣貳仟伍佰元，均沒收之。
    事  實
一、庚○○前於民國93年間因違反毒品危害防制條例案件，經本
    院以93年度訴字第2334號判處有期徒刑10月確定，於95年6
    月25日縮刑期滿執行完畢。
二、庚○○與己○○於96年7 月間為男女朋友，其二人均有多次
    施用第一級毒品海洛因之前科，均明知海洛因係毒品危害防
    制條例第2 條第2 項第1 款所列之第一級毒品，不得非法持
    有、販賣，己○○為獲取免費施用毒品之利益，私下與乙○○及鄭玉清（綽號「金剛」、「金光」）基於販賣第一級毒
    品海洛因之犯意聯絡，由鄭玉清提供其所有NOKIA 廠牌門號
    0000000000號、0000000000號行動電話各1 支與乙○○使用
    ，供購買海洛因之人撥打聯繫，並提供其所有NOKIA 廠牌門
    號0000000000號行動電話1 支與己○○使用，供乙○○以00
    00000000號行動電話通知己○○交易事宜，由己○○向乙○○拿取海洛因後至約定地點進行毒品交易並收取價金，再由
    乙○○以其所有之PANTECH 廠牌行動電話撥打鄭玉清使用之
    0000000000號行動電話（無證據證明係鄭玉清所有）聯繫交
    付毒品、收取販賣毒品所得價金事宜，以此方式共同販賣海
    洛因牟利。而庚○○與己○○交往期間，偶然得知己○○有
    前往特定地點販賣海洛因之行為，竟與己○○共同意圖營利
    ，基於販賣第一級毒品海洛因之犯意聯絡，單獨或與己○○
    共同前往於如附表所示之時間、地點，分別販賣海洛因與丙○○、丁○○及李振豊（起訴書誤載為甲○○），並收取如
    附表所示價金。
三、嗣於96年7 月28日上午11時30分許，庚○○、己○○與乙○○，前往高雄縣林園鄉○○路91巷旁空地旁欲進行販賣海洛
    因之交易行為時，因行跡可疑為警盤查，當場扣得海洛因毒
    品15包，驗餘淨重合計1.60公克、現金14,900元（其中2,50
    0 元為本案5 次犯行之販毒所得）、上開鄭玉清所有供聯絡
    販毒所用之NOKIA廠牌門號0000000000 號、0000000000號、
    0000000000號行動電話3 支、乙○○所有PANTECH 廠牌0000
    000000號行動電話1 支及便條紙1 張，始查獲上情，己○○
    及乙○○二人業經臺灣高等法院高雄分院以97年度上訴字第
    762 號分別判處有期徒刑19年、18年確定，鄭玉清則由臺灣
    高雄地方法院檢察署檢察官另行偵辦。
四、案經高雄縣政府警察局林園分局報告臺灣高雄地方法院檢察
    署檢察官偵查起訴。
    理  由
一、按被告以外之人於審判外之陳述，雖不符刑事訴訟法第15 9
    條之1 至第159 條之4 之規定，而經當事人於審判程序同意
    作為證據，法院審酌該言詞陳述或書面陳述作成時之情況，
    認為適當者，亦得為證據；又當事人、代理人或辯護人於法
    院調查證據時，知有第159 條第1 項不得為證據之情形，而
    未於言詞辯論終結前聲明異議者，視為有前項之同意，刑事
    訴訟法第159 條第1 項、第159 條之5 分別定有明文。查本
    案判決所引用各項證據（含傳聞證據、非傳聞證據及符合法
    定傳聞法則例外之證據）之證據能力，檢察官、被告庚○○
    及辯護人於本院審判程序時，均表示無意見，並同意引為證
    據，且於本院言詞辯論終結前，對於卷附具有傳聞證據性質
    之證據，既均已知其情，卻未聲明異議，本院認該具有傳聞
    證據性質之證據，亦無任何違法取證之不適當情形，以之作
    為證據使用係屬適當，自均具有證據能力。
二、訊據被告對上揭事實均坦承不諱，核與證人即同案被告己○○之供述、證人丙○○於偵查中及本院審理時之證述，證人
    丁○○於本院審理時之證述，及證人李振豊於高雄高分院97
    年9 月24日審理時之證述相符，並有高雄縣政府警察局林園
    分局96年7 月28日對乙○○、己○○之搜索、扣押筆錄各1
    份、蒐證暨扣案物照片20張在卷可稽（見偵卷第73至81、83
    至89頁）。而扣案之白色粉末15包，經送往法務部調查局檢
    驗結果，均含第一級毒品海洛因之成分，驗餘淨重合計1.60
    公克，純度34.67%，純質淨重0.55公克，亦有法務部調查局
    96年9 月1 日調科壹字第09623064540 號鑑定書附卷可憑（
    見偵卷第244 頁），足證扣案之毒品15包，均含有海洛因成
    分無訛，堪認被告之任意性自白應與事實相符，得為認定犯
    罪之依據。又販賣毒品本無一定價格，各次買賣之價格，當
    亦各有差異，隨供需雙方之資力、關係之深淺、需求之數量
    、貨源之充裕與否、販賣者對於資金之需求如何即殷切與否
    ，以及政府查緝之態度，進而為各種不同之風險評估，而為
    機動性之調整，是其價格標準，自非一成不變，且販賣者從
    各種「價差」或「量差」或係「純度」謀取利潤方式，或有
    差異，然其所圖利益之非法販賣行為目的，則屬相同，並無
    二致。從而，販賣之利得，除被告就販賣之價量俱臻明確供
    述外，委難察得實情，況政府為杜絕毒品氾濫，毒害人民甚
    深，再三宣導教民眾遠離毒品、媒體之報導既深且廣，對於
    毒品之禁絕，應為民眾所熟悉。又政府對於查緝施用、轉讓
    及販賣毒品無不嚴格執行，且販賣毒品罪更係重罪，設若無
    利可圖，衡情一般持有毒品者，當不致輕易將持有毒品交付
    他人；而被告既有多次毒品前科，有臺灣高等法院被告前案
    紀錄表附卷可憑，其對於販賣毒品核屬重罪，當無不知之理
    ，茍無任何利益可圖，被告豈有甘重典販入價格再轉賣與購
    買毒品者之理，足認其確有販賣圖利之意圖無訛。綜上所述
    ，本件事證明確，被告上開犯行均堪以認定，應依法論科。
三、論罪科刑：
  (一)本件被告行為後，毒品危害防制條例第4 條第1 項業於98年
    5 月20日修正公布，並已生效。修正前該條例第4 條第1 項
    原規定：「製造、運輸、販賣第一級毒品者，處死刑或無期
    徒刑，處無期徒刑者，得併科新臺幣1,00 0萬元以下罰金」
    ，修正為「製造、運輸、販賣第一級毒品者，處死刑或無期
    徒刑，處無期徒刑者，得併科新臺幣2,00 0萬元以下罰金」
    ，其罰金刑之上限自1,000 萬元提高為2, 000萬元，茲比較
    修正前後之規定，自以被告行為時即修正前毒品危害防制條
    例第4 條第1 項規定，較有利於被告。
  (二)按海洛因係毒品危害防制條例第2 條第2 項第1 款所稱之第
    一級毒品，依法不得持有及販賣。核被告所為，均係犯修正
    前毒品危害防制條例第4 條第1 項之販賣第一級毒品罪。其
    持有海洛因之低度行為，為販賣海洛因之高度行為所吸收，
    均不另論罪。按共同正犯之意思聯絡，原不以數人間直接發
    生者為限，即有間接之聯絡者，亦包括在內。如甲分別邀約
    乙、丙犯罪，雖乙、丙間彼此並無直接之聯絡，亦無礙於其
    為共同正犯之成立，最高法院77年台上字第2135號判例意旨
    可資參照。本件被告與乙○○、鄭玉清間，就如附表所示5
    次犯行雖無直接之聯絡，惟己○○與乙○○、鄭玉清間已有
    直接犯意聯絡，被告與己○○間既亦具有犯意聯絡，揆之上
    開說明，上開四人仍均應論以共同正犯。被告先後多次販賣
    第一級毒品之犯行，犯意各別，行為互殊，應予分論併罰。
    公訴意旨認被告應成立集合犯，容有誤會。被告有如事實欄
    所載受有期徒刑執行完畢之事實，有上開臺灣高等法院被告
    前案紀錄表可參，其受徒刑之執行完畢，5 年以內故意再犯
    此5 件有期徒刑以上之罪，均為累犯，除販賣第一級毒品罪
    之法定刑為死刑、無期徒刑部分，依法均不得加重外，其餘
    部分應各依刑法第47條第1 項規定，加重其刑。又被告所為
    本件販賣第一級毒品犯行，次數非多，數量及實際利得非鉅
    ，與大盤毒梟動輒販賣數公斤甚至上百公斤之危害情形相較
    ，情節較輕，是就其販賣海洛因部分如量處最低度之無期徒
    刑，仍屬情輕法重，衡情不無可憫，爰依刑法第59條規定減
    輕前開5 次販賣第一級毒品之刑，並依法先加後減之。
  (三)爰審酌被告染有施用毒品之惡習，有上開臺灣高等法院被告
    前案紀錄表可參，明知海洛因具有成癮性，對施用者之健康
    危害甚鉅，與己○○、乙○○、鄭玉清等人不思以勞力謀生
    ，竟為獲取非法利益，共同販賣海洛因供他人施用，助長毒
    品流通氾濫，戕害他人身心健康，造成社會負擔，所為實有
    不該，惟念及被告於本院審理時終能坦承犯行，態度尚可，
    已有悔悟之意，暨其犯罪之動機、目的、手段、所生危害、
    所受利益及檢察官具體求處刑度等一切情狀，分別量處如主
    文所示之刑，又按數罪定其應執行刑時，依刑法第51條第5
    款規定，固採限制加重主義，而受不得逾法定30年最高限制
    之外部性界限。然上揭定其應執行刑，既屬刑法賦予法院自
    由裁量之事項，仍應受比例原則、公平正義原則之規範，謹
    守法律秩序之理念，體察法律之規範目的，使其結果實質正
    當，而合於裁量之內部性界限；是定其應執行刑期時，除應
    就各別刑罰規範之目的、輕重罪間體系之平衡、整體犯罪非
    難評價、各行為彼此間之偶發性、與被告前科之關聯性、各
    行為所侵害法益之專屬性或同一性、數罪對法益侵害之加重
    效應、罪數所反映之被告人格特性與犯罪傾向、社會對特定
    犯罪例如一再殺人或販毒行為處罰之期待等，為綜合判斷外
    ，尤須參酌上開實現刑罰公平性，以杜絕僥倖、減少犯罪之
    立法意旨，為妥適之裁量（最高法院97年度台上字第2017號
    判決意旨參考），本院審酌被告上開5 次犯行對法益侵害之
    加重效應非鉅，並就販毒以牟取不法利益，整體犯罪之非難
    評價等綜合判斷，定其應執行之刑為有期徒刑15年6 月，以
    示懲儆。
  (四)沒收部分：
  1.本件扣案之海洛因15包（含沾有微量海洛因而難以析離之包
    裝袋15只，驗餘淨重合計1.6 公克），係毒品危害防制條例
    第2 條第2 項第1 款所列之第一級毒品，不問屬於犯人與否
    ，均應依毒品危害防制條例第18條第1 項前段之規定，宣告
    沒收銷燬之。至鑑驗所耗損之毒品，既已滅失，自無庸宣告
    沒收銷燬，附此敘明。又經警於乙○○身上扣得之現金14,9
    00元，為己○○所收取之販毒所得，業據乙○○於警詢中及
    己○○於偵查中供承明確（見偵卷第22-1頁、第135 頁第1
    行），然本件被告與該二人共同販賣毒品所得如附表所示，
    僅有2,500 元，應只就扣案14,900元內之2,500 元部分，併
    依毒品危害防制條例第19條第1 項規定及共犯責任共同原理
    ，宣告沒收，又上開現金因已扣案，自無不能沒收情形，故
    僅依毒品危害防制條例第19條第1 項規定沒收，即為已足，
    無須為如全部或一部不能沒收時，追徵其價額或以其財產抵
    償之諭知。其餘扣案款項，因尚無證據證明係本件被告所為
    如附表所示5 次販賣毒品所得，爰不併於本案宣告沒收。
  2.扣案之NOKIA 廠牌行動電話3 支（含門號0000000000、0000
    000000號、0000000000號SIM 卡共3 枚），係共犯鄭玉清所
    有分別提供乙○○、己○○使用，扣案之PANTECH 廠牌行動
    電話（不含SIM 卡），為乙○○所有，業據渠等供承在卷（
    見偵卷第11-1、22、135 、139 頁），均為聯繫本件販賣海
    洛因所用之物，應併依毒品危害防制條例第19條第1 項之規
    定及共犯責任共同原理，就本案被告併予宣告沒收。至扣案
    之門號0000000000號SIM 卡1 枚，申請人為乙○○之兄周自
    強，亦經乙○○陳明在卷（見偵卷第22頁），非屬共犯乙○○所有之物，爰不予宣告沒收；另依乙○○所述，鄭玉清係
    以0000000000行動電話與其所持上開0000000000行動電話聯
    絡交付毒品、收取販毒所得等事宜（見偵查卷第139 頁），
    雖屬供本件犯罪所用之物，惟尚無證據證明上開0000000000
    行動電話為鄭玉清所有，及扣案之便條紙1 紙，尚無證據證
    明與本案直接相關，亦均不予宣告沒收，附此敘明。
五、公訴意旨另以：被告另與己○○共同意圖營利，基於販賣第
    一級毒品之犯意聯絡，於96年7 月28日約定於高雄縣林園鄉
    潭頭村之「今日超商」外販賣價值500 元之海洛因1 小包與
    丁○○，於同年7 月29日約定上開超商外販賣價值500 元之
    海洛因1 小包與李振豊，因認被告涉犯毒品危害防制條例第
    4 條第1 項之販賣第一級毒品罪嫌等語。按犯罪之著手階段
    ，係指行為人為實現犯意而開始實行犯罪構成要件之行為而
    言。販賣毒品之犯行，自應以毒販與購買者，就買賣毒品之
    標的物及價格意思表示一致時，始認為已經著手販賣毒品之
    行為（最高法院95年台上字第6762號判決意旨參照）。查本
    件被告及己○○、乙○○等人係於96年7 月28日上午11時30
    分許，在高雄縣林園鄉○○路91巷旁空地為警查獲，而丁○○係於警方查扣乙○○持有之0000000000號行動電話後，始
    撥打該電話欲向其購買毒品，李振豊則係於為警查獲後之翌
    日即96年7 月29日撥打乙○○上開0000000000號電話，表示
    欲購買毒品，此有渠等之警詢筆錄附卷可稽（見偵卷第56-1
    頁第3 行、第195 頁），足見渠等尚未與乙○○達成販賣之
    合意至為顯然。揆諸前揭最高法院判決意旨，自難認被告與
    己○○、乙○○就此部分已著手於販賣第一級毒品而未遂，
    是被告被訴此部分罪嫌尚屬不能證明，依法本應為無罪之諭
    知，惟此部分若成立犯罪，依公訴意旨所示，亦與其前揭論
    罪科刑部分，有集合犯之實質上一罪關係，爰不另為無罪之
    諭知，併此指明。
據上論斷，應依刑事訴訟法第299 條第1 項前段，修正前毒品危
害防制條例第4 條第1 項，毒品危害防制條例第18條第1 項前段
、第19條第1 項前段，刑法第2 條第1 項前段、第11條、第28條
、第47條第1 項、第59條、第51條第5 款，判決如主文。
本案經檢察官王清海到庭執行職務。
中    華    民    國    98    年    12    月    17   日
                  刑事第十八庭  審判長法  官  李東柏
                                      法  官  陳芸珮
                                      法  官  周佳佩
以上正本證明與原本無異。
如不服本判決應於收受送達後10日內向本院提出上訴書狀，並應
敘述具體理由；如未敘述上訴理由者，應於上訴期間屆滿後20日
內向本院補提理由書（均須按他造當事人之人數附繕本）「切勿
逕送上級法院」。
中    華    民    國    98    年    12    月    17   日
                                      書記官  王立山
附錄本案論罪科刑法條：
修正前毒品危害防制條例第4 條第1 項
製造、運輸、販賣第一級毒品者，處死刑或無期徒刑；處無期徒
刑者，得併科新臺幣1 千萬元以下罰金。
附表：
┌──┬──────┬───┬──────┬────┬────────────┐
│編號│  販賣時間  │購毒者│販賣毒品地點│交易數量│    交  易  方  式      │
│    │            │      │            │及價金（│                        │
│    │            │      │            │新臺幣）│                        │
├──┼──────┼───┼──────┼────┼────────────┤
│ 1  │96年7 月21日│丁○○│高雄縣林園鄉│1 小包  │丁○○先以公用電話撥打周│
│    │            │      │潭頭村金日超│500 元  │自建持有之0000000000號電│
│    │            │      │商外        │        │話聯絡談妥價金後，乙○○│
│    │            │      │            │        │即以0000000000號行動電話│
│    │            │      │            │        │通知己○○領取海洛因並告│
│    │            │      │            │        │知交易地點。而己○○向周│
│    │            │      │            │        │自建取得毒品後，將海洛因│
│    │            │      │            │        │交與庚○○，由庚○○前往│
│    │            │      │            │        │約定地點交付毒品，並收取│
│    │            │      │            │        │500 元價金。嗣己○○取得│
│    │            │      │            │        │該500 元後另行通知乙○○│
│    │            │      │            │        │，乙○○則以其所有之PANT│
│    │            │      │            │        │ECH 廠牌門號0000000000號│
│    │            │      │            │        │行動電話撥打鄭玉清使用之│
│    │            │      │            │        │0000000000號行動電話聯繫│
│    │            │      │            │        │交付毒品、收取販賣毒品所│
│    │            │      │            │        │得價金事宜。            │
├──┼──────┼───┼──────┼────┼────────────┤
│ 2  │96年7 月24日│丁○○│ 同     上  │1 小包  │丁○○先以公用電話撥打周│
│    │            │      │            │500 元  │自建持有之0000000000號電│
│    │            │      │            │        │話聯絡談妥價金後，乙○○│
│    │            │      │            │        │即以0000000000號行動電話│
│    │            │      │            │        │通知己○○領取海洛因並告│
│    │            │      │            │        │知交易地點。而己○○向周│
│    │            │      │            │        │自建取得毒品後，即與顏麗│
│    │            │      │            │        │芬共同前往約定地點交付毒│
│    │            │      │            │        │品，並收取500 元價金。黃│
│    │            │      │            │        │建得則另行通知乙○○，由│
│    │            │      │            │        │乙○○則以其所有之PANTEC│
│    │            │      │            │        │H 廠牌門號0000000000號行│
│    │            │      │            │        │動電話撥打鄭玉清使用之09│
│    │            │      │            │        │00000000號行動電話聯繫交│
│    │            │      │            │        │付毒品、收取販賣毒品所得│
│    │            │      │            │        │價金事宜。              │
├──┼──────┼───┼──────┼────┼────────────┤
│ 3  │96年7 月24日│丙○○│高雄縣林園鄉│1 小包  │丙○○先以公用電話撥打周│
│    │左右        │      │林園國小前  │500 元  │自建持有之0000000000號電│
│    │（起訴書誤載│      │            │        │話聯絡談妥價金後，乙○○│
│    │為96年6 月間│      │            │        │即以0000000000號行動電話│
│    │某日）      │      │            │        │通知己○○領取海洛因並告│
│    │            │      │            │        │知交易地點。而己○○向周│
│    │            │      │            │        │自建取得毒品後，即與顏麗│
│    │            │      │            │        │芬共同前往約定地點交付毒│
│    │            │      │            │        │品，並收取500 元價金。黃│
│    │            │      │            │        │建得則另行通知乙○○，由│
│    │            │      │            │        │乙○○則以其所有之PANTEC│
│    │            │      │            │        │H 廠牌門號0000000000號行│
│    │            │      │            │        │動電話撥打鄭玉清使用之09│
│    │            │      │            │        │00000000號行動電話聯繫交│
│    │            │      │            │        │付毒品、收取販賣毒品所得│
│    │            │      │            │        │價金事宜。              │
├──┼──────┼───┼──────┼────┼────────────┤
│ 4  │96年7 月23日│李振豊│高雄縣林園鄉│1 小包  │李振豊先以公用電話撥打周│
│    │上午10時許  │      │潭頭村金日超│500 元  │自建持有之0000000000號電│
│    │            │      │商外        │        │話聯絡談妥價金後，乙○○│
│    │            │      │            │        │即以0000000000號行動電話│
│    │            │      │            │        │通知己○○領取海洛因並告│
│    │            │      │            │        │知交易地點。而己○○向周│
│    │            │      │            │        │自建取得毒品後，即與顏麗│
│    │            │      │            │        │芬共同前往約定地點交付毒│
│    │            │      │            │        │品，並收取500 元價金。黃│
│    │            │      │            │        │建得則另行通知乙○○，由│
│    │            │      │            │        │乙○○則以其所有之PANTEC│
│    │            │      │            │        │H 廠牌門號0000000000號行│
│    │            │      │            │        │動電話撥打鄭玉清使用之09│
│    │            │      │            │        │00000000號行動電話聯繫交│
│    │            │      │            │        │付毒品、收取販賣毒品所得│
│    │            │      │            │        │價金事宜。              │
├──┼──────┼───┼──────┼────┼────────────┤
│ 5  │96年7 月24日│李振豊│高雄縣林園鄉│1 小包  │李振豊先以公用電話撥打周│
│    │上午10時許  │      │潭頭村金日超│500 元  │自建持有之0000000000號電│
│    │            │      │商外        │        │話聯絡談妥價金後，乙○○│
│    │            │      │            │        │即以0000000000號行動電話│
│    │            │      │            │        │通知己○○領取海洛因並告│
│    │            │      │            │        │知交易地點。而己○○向周│
│    │            │      │            │        │自建取得毒品後，即與顏麗│
│    │            │      │            │        │芬共同前往約定地點交付毒│
│    │            │      │            │        │品，並收取500 元價金。黃│
│    │            │      │            │        │建得則另行通知乙○○，由│
│    │            │      │            │        │乙○○則以其所有之PANTEC│
│    │            │      │            │        │H 廠牌門號0000000000號行│
│    │            │      │            │        │動電話撥打鄭玉清使用之09│
│    │            │      │            │        │00000000號行動電話聯繫交│
│    │            │      │            │        │付毒品、收取販賣毒品所得│
│    │            │      │            │        │價金事宜。              │
└──┴──────┴───┴──────┴────┴────────────┘


司法院資訊處製作；財團法人民間司法改革基金會備份。
